臺灣高等法院高雄分院刑事判決　　　　　　　　　　九十一年度上易字第五二九號
　　上　訴　人
　　即　被　告　甲○○
右上訴人因恐嚇取財案件，不服臺灣屏東地方法院九十一年度易字第九十四號，中華
民國九十一年二月十九日第一審判決（起訴案號：臺灣屏東地方法院檢察署九十年度
偵字第五八四六號）提起上訴，本院判決如左：
    主  文
上訴駁回。
    事  實
一、甲○○明知乙○○之父蘇石能所下葬之處，為乙○○向屏東縣高樹鄉公所合法申
    請使用之公有墓地，且已將其父親埋葬在該處多時，竟夥同一名綽號「阿忠」之
    姓名不詳成年男子，共同基於意圖為自己不法所有之犯意聯絡，先推由該「阿忠
    」男子，於民國九十年七月十八日十九時三十分許，前往屏東市○○路六八八巷
    四十六弄一三二號乙○○之兄嫂李金雀住處，向乙○○恐嚇稱：其父親蘇石能所
    下葬之土地為甲○○先佔有，乙○○應叫地理師將其父親之棺木挖起來，否則即
    應付甲○○新台幣二十萬元等語，經乙○○表示要與地主甲○○親自對談後，甲
    ○○與「阿忠」繼之於同年同月二十二日十八時許，一同前往上開處所，由甲○
    ○向乙○○恐嚇稱：蘇石能下葬之墓地係其先佔有的，乙○○應給二十萬元，否
    則要僱工將墳墓挖開等語，致乙○○心生畏懼，而報警處理，並於同年八月十五
    日十八時許，為警循線查獲，甲○○始未取得財物。
二、案經屏東縣警察局里港分局報告臺灣屏東地方法院檢察署檢察官偵查起訴。
    理  由
一、訊據被告甲○○矢口否認有何恐嚇取財之犯行，辯稱：係爭墓地原是埋葬伊祖父
    潘阿對之墳墓，伊於八十八年十一月間雇工整理上揭墳地，係作為伊埋葬祖母骨
    骸所用，有人告訴伊，乙○○的父親死亡希望就近葬在那裡，已開始挖掘，準備
    使用，伊約於八十九年農曆十月、十一月左右透過告訴人叔父即蘇石定轉達告知
    係爭墓地乃伊先前已雇工整理過之墳地，共計花費新台幣五萬一千元，因後來見
    喪家急著要下葬，即同意讓他們先葬，蘇石定並告知伊喪家現在很忙，事情由他
    全面代表處理，並承諾之前被告雇工整理墳地，所花費新台幣五萬一千元，他會
    出面處理，伊確實於雙方言談中並無出言恐嚇李金雀、乙○○，後來乙○○避之
    不理，乙○○的叔叔才會將她的電話給我，我才打電話給她，去要那筆錢。伊與
    「阿忠」間素無往來，也互相不認識，只知其綽號叫「阿忠」，阿忠乃伊同居人
    伍碧玉之乾兒子，可能係被告將上揭墓地之整地使用事實告知伍碧玉時，為阿忠
    知悉而假借伊名義去向告訴人索取二十萬之事，伊全然不知，告訴人乙○○所指
    稱寫悔過書，乃要阿忠寫給她，與伊無關，伊確實不曾前往李金雀住處，向乙○
    ○、李金雀二人要錢之事，伊亦屬無辜受害者云云。經查：右開犯罪事實，業據
    告訴人乙○○指述綦詳，核與證人李金雀證述情節相符，另證人蘇石定亦證述：
    該墓地埋葬乙○○父親蘇石能後，甲○○曾來找我說，該地是他們的墓地，如我
    們使用該墓地，要錢給他，但我跟他說，該墓地使用人是乙○○，與我無關等語
    （見九十年十一月十三日偵訊筆錄），而系爭墓地為乙○○向高樹鄉公所申請，
    供埋葬其父蘇石能之用，被告甲○○並無使用權等情，並有屏東縣高樹鄉泰山公
    墓墓基使用費自行收納款項統一收據一紙在卷為憑，再者，證人即高樹鄉公所技
    士黃秋海於偵訊時亦證稱：該墓地確為乙○○申請，並已取得使用權，甲○○並
    未向鄉公所申請，至於甲○○辯稱，業於八十八年間僱工整理該墓地，供作埋葬
    他祖母之事，我並不知道，因依規定，人民要申請公有土地埋葬親屬時，鄉公所
    均會准許，但實際埋葬前，鄉公所會按照埋葬時所使用之實際土地面積收取規費
    ，但甲○○以前並未向鄉公所提出申請等語屬實（九十年十一月十三日偵訊筆錄
    參照），顯見被告明知自己從未繳納公墓使用規費，並無權使用該墓地，仍以墓
    地有權使用人自居，藉機向告訴人恫嚇，索取使用費。至被告雖以前詞置辯，惟
    被告迄至審結為止，均不願供出「阿忠」之真實姓名及住址，以供本院查證，自
    無法僅以被告所辯，而為有利之認定。再者，被告既辯稱，該墓地業經其僱工整
    理好云云，何以告訴人要埋葬其父親時，仍須再次僱工挖掘，足認被告是否如其
    所辯，主觀上認為，係因先前花錢僱工整地，而向告訴人索取已支付之費用云云
    ，已有可疑。況且，被告於警訊時，先辯稱：未於九十年七月二十二日與「阿忠
    」前往屏東市○○路李金雀家中云云，而於原審審理中，又改辯稱：與「阿忠」
    一起去李金雀家中，但未出言恐嚇云云，於本院調查時具狀辯稱未曾前往李金雀
    住處等語，然於審理中與告訴人對質時則辯稱：我到她家時，根本沒有講二十萬
    的事，我去時，她也誠心招待我等語，前後供詞反覆，亦難憑信。又被告於本院
    調查聲請傳訊證人郭志成，以證明被告係去找蘇石定洽談，傳訊證人伍碧玉證明
    被告與阿忠不認識，經本院訊問郭志成，其稱：曾與被告一同去找乙○○的叔叔
    ，她叔叔說要聯絡乙○○，大家出來談補償的事情等語，惟被告於偵訊時，已辯
    稱：找蘇石定時，均為其一人單獨前往等語，而證人郭志成所言亦與蘇石定於偵
    訊之證述不符，是郭志成所述，顯係迴護之詞，尚無足取。又證人伍碧玉則稱：
    伊係被告之同居人，伊不知阿忠之真實姓名，亦不知道他住哪裡，只知他叫「阿
    忠」等語，僅憑其所述，尚不足以證明被告不認識阿忠，況被告辯稱阿忠係其同
    居人之乾兒子，焉有乾母親不知自己乾兒子之真實姓名或住址之理，是其所述，
    實與常情不符，亦不足以為被告有利之認定。又本院調查時訊問證人即清理墓地
    工人陳順豐，其證稱：乙○○父親之墓地，清理前雜草很多，原本何人葬在那裡
    我不知道，以前沒有看過墳墓在那裡等語屬實（九十年五月十四日訊問筆錄參照
    ），益證被告所辯，均為飾卸之詞，委不足採。本件事證明確，被告犯行洵堪認
    定。被告另聲請傳訊證人王金塗，證明其受僱於被告整理墓地，傳訊證人王東華
    ，證明係爭墓地之前為被告祖父所葬之處，因本件事證明確，已如前述，均核無
    必要，併予敘明。
二、核被告所為，係犯刑法第三百四十六條第三項、第一項之恐嚇取財未遂罪。被告
    與「阿忠」就上揭犯行，有犯意聯絡及行為分擔，皆為共同正犯。被告先後二次
    犯行，係為達成一個恐嚇取財之目的，為接續犯，屬單純一罪。被告已著手於犯
    罪行為之實施，而未至取財之目的，為未遂犯，應依刑法第二十六條前段減輕其
    刑。
三、原審因依刑法第二十八條、第三百四十六條第三項、第一項、第二十六條前段、
    第四十一條第一項前段、罰金罰鍰提高標準條例第一條前段、第二條之規定，並
    審酌被告之品行、犯罪之手段、造成之損害及犯後態度等一切情狀，量處被告有
    期徒刑五月，並諭知如易科罰金，以三百元折算一日。認事用法，核無不合，量
    刑亦屬妥適，被告上訴意旨，仍執前詞否認犯罪，指摘原判決不當，為無理由，
    應予駁回。
據上論斷，應依刑事訴訟法第三百六十八條，判決如主文。
本案經檢察官陳國全到庭執行職務。
中    華    民    國     九十一     年       六       月      二十六    日
                              臺灣高等法院高雄分院刑事第九庭
                                  審判長法官  張明松
                                        法官  江泰章
                                        法官  任森銓
右正本證明與原本無異。
不得上訴。
                                      書記官  施耀程
中    華    民    國     九十一     年       六       月      二十八    日
附錄：本判決論罪科刑法條全文
刑法第三百四十六條
意圖為自己或第三人不法之所有，以恐嚇使人將本人或第三人之物交付者，處六月以
上五年以下有期徒刑，得併科一千元以下罰金。
以前項方法得財產上不法之利益，或使第三人得之者，亦同。
前二項之未遂犯罰之。
                                                                        Ｋ
